【裁判字號】    89,訴,1028
【裁判日期】    890630
【裁判案由】    清償借款
【裁判全文】
臺灣臺南地方法院民事判決  八十九年度訴字第一○二八號
    原      告  台灣銀行
    法定代理人  乙○○
    訴訟代理人  丁○○
    複  代理人  丙○○
    被      告  甲○○
                          身分.
                戊○○    住台.
                          身分.
右當事人間請求清償借款事件，本院判決如左：
    主    文
被告應連帶給付原告新台幣壹佰壹拾伍萬柒仟貳佰零陸元及如附表所示之利息及違約
金。
訴訟費用由被告連帶負擔。
    事      實
甲、原告方面：
一、聲明：如主文第一項所示。
二、陳述：緣訴外人楊翔棻、楊漳禮分別於民國八十七年一月二十三日邀被告為連帶
    保證人，向原告各借用青年創業貸款新台幣（下同）六十萬元，並約定借款期間
    至九十三年一月二十日止，借款期間內以每一個月為一期，每期依年金法平均攤
    還本息，利息則按年息百分之六點四三五計付，上開利率係按訂約時原告基本放
    款利率九成訂定，並於原告基本放款利率調整時，自調整後之第一個應繳款日起
    ，按調整後之基本放款利率九成計息。遲延履行時，除仍按上開利率計息外，逾
    期在六個月以內者，另按原訂利率之一成加付違約金，逾期超過六個月以上者，
    加倍計付。惟被告未依約清償前開借款，尚結欠原告借款本金五十八萬二千九百
    零七元、五十七萬四千二百九十九元，及自八十八年三月二十三日起，八十八年
    四月二十三日起，均至清償日止，依借據第三、四條之約定應加計之利息及違約
    金。又按借據第九條第一項第一款之約定任何一宗債務不依約清償本金時，視為
    全部到期，依此被告已喪失期限利益，依法被告應負連帶給付責任，並應連帶給
    付如附表所示之利息及違約金。
三、證據：提出放款借據二件、抵押權設定契約書三件、他項權利證明書三件、其他
    約定事項三件、放款明細登錄卡四紙、放款利率調整表六紙（以上均影本）。
乙、被告方面：
（一）聲明：駁回原告之訴。
（二）陳述：本件全部借款為一百八十萬元，被告曾與原告談過，各人要提出六十萬
      元清償，但遭原告拒絕，借款當時，原告告訴被告每一個人負責六十萬元。被
      告也曾經提出一百二十萬元到銀行要清償，但只因為另一名連帶債務人未提出
      另外的六十萬元，原告便拒絕被告一百二十萬元部分的清償。
    理      由
一、原告主張緣訴外人楊翔棻、楊漳禮分別於八十七年一月二十三日邀被告為連帶保
    證人，向原告各借用青年創業貸款六十萬元，並約定借款期間至九十三年一月二
    十日止，借款期間內以每一個月為一期，每期依年金法平均攤還本息，利息則按
    年息百分之六點四三五計付，上開利率係按訂約時原告基本放款利率九成訂定，
    並於原告基本放款利率調整時，自調整後之第一個應繳款日起，按調整後之基本
    放款利率九成計息。遲延履行時，除仍按上開利率計息外，逾期在六個月以內者
    ，另按原訂利率之一成加付違約金，逾期超過六個月以上者，加倍計付。惟被告
    未依約清償前開借款，尚結欠原告借款本金五十八萬二千九百零七元、五十七萬
    四千二百九十九元，及自八十八年三月二十三日起，八十八年四月二十三日起，
    均至清償日止，依借據第三、四條之約定應加計之利息及違約金。又按借據第九
    條第一項第一款之約定任何一宗債務不依約清償本金時，視為全部到期，依此被
    告已喪失期限利益，依法被告應負連帶給付責任，並應連帶給付如附表所示之利
    息及違約金等語。
    被告則以本件全部借款為一百八十萬元，被告曾與原告談過，各人要提出六十萬
    元清償，但遭原告拒絕，借款當時，原告告訴被告每一個人負責六十萬元。被告
    也曾經提出一百二十萬元到銀行要清償，但只因為另一名連帶債務人未提出另外
    的六十萬元，原告便拒絕被告一百二十萬元部分的清償等語置辯。
二、按連帶保證人與主債務人負同一清償責任，此參民法第二百七十三條規定及最高
    法院四十五年台上字第一四二六號、六十九年台上字第一九二四號判例自明。原
    告主張被告擔任系爭借款之連帶保證人，被告未依約清償前開借款，尚結欠原告
    借款本金五十八萬二千九百零七元、五十七萬四千二百九十九元，及如附表所示
    之利息及違約金之事實，業據提出放款借據二件、抵押權設定契約書三件、他項
    權利證明書三件、其他約定事項三件、放款明細登錄卡四紙、放款利率調整表六
    紙（以上均影本）為證，被告對其擔任連帶保證人一節並不爭執，惟辯稱：本件
    全部借款為一百八十萬元，被告曾與原告談過，各人要提出六十萬元清償，但遭
    原告拒絕，借款當時，原告告訴被告每一個人負責六十萬元，被告也曾經提出一
    百二十萬元到銀行要清償，但只因為另一名連帶債務人未提出另外的六十萬元，
    原告便拒絕被告一百二十萬元部分的清償云云。然此並不足以免除其負連帶保證
    之責任，被告為本件消費借貸契約之連帶保證人，自應與主債務人負同一清償責
    任。從而，原告依連帶保證契約，請求被告連帶給付如主文第一項所示之本金及
    如附表所示之利息及違約金，於法並無不合，應予准許。
三、結論：本件原告之訴為有理由，依民事訴訟法第八十五條第二項，判決如主文。
中      華      民      國    八十九    年      六      月    三十      日
                                  臺灣臺南地方法院民事第一庭
                                              法      官  黃瑪玲
右為正本係照原本作成。
如對本判決上訴，須於判決送達後廿日內向本院提出上訴狀（應依對造人數附具繕本
。)
中      華      民      國    八十九    年      六      月    三十      日
                                              法院書記官  黃傳鈞


司法院資訊處製作；財團法人民間司法改革基金會備份。
